【裁判字號】    98,上更(一),211
【裁判日期】    980805
【裁判案由】    貪污治罪條例等
【裁判全文】
臺灣高等法院刑事判決             98年度上更(一)字第211號
上  訴  人  臺灣桃園地方法院檢察署檢察官
上  訴  人  乙○○
即  被  告
選任辯護人  袁健峰律師
上  訴  人
即  被  告  庚○○
選任辯護人  溫思廣律師
            蘇清文律師
被      告  己○○
選任辯護人  呂秋  律師
被      告  甲○○
被      告  戊○○
被      告  丁○○（原名黃建誠）
上三被告共同
選任辯護人  金  鑫  律師
上列上訴人因被告違反貪污治罪條例等案件，不服臺灣桃園地方
法院九十六年度訴字第九二一號，中華民國九十七年二月五日第
一審判決（起訴案號：臺灣桃園地方法院檢察署九十五年度偵字
第一八八五八號、九十六年度偵字第八０六九號），提起上訴，
經最高法院發回更審，本院判決如下：
    主  文
原判決關於庚○○被訴期約賄賂及乙○○被訴行賄暨定執行刑部
分均撤銷。
庚○○依據法令從事於公務之人員，藉勢勒索財物未遂，處有期
徒刑陸年，褫奪公權伍年。
乙○○被訴行賄部分無罪。
其他上訴駁回。
    事  實
一、庚○○係臺北縣政府警察局三峽分局（下稱三峽分局）插角
    派出所警員，負有犯罪偵防查察之職責，為依據法令從事公
    務之人員。緣桃園縣政府警察局大溪分局警員己○○因知悉
    通緝犯乙○○仍在桃園地區酒店等處出沒，然礙於其與曾任
    職警界之乙○○結識，不方便出面查緝，遂於95年2月初某
    日，提供通緝犯乙○○之情資予因刑事班受訓而相識之庚○○出面查緝，己○○復將其在「桃園縣政府警察局大溪分局
    福安派出所四人勤務分配表」背面所繪乙○○可能出現之場
    所及使用車輛之車號草圖乙紙交予庚○○參考，同年4月29
    日晚間8時許，己○○再以其不知情之女友寅○○申請使用
    之門號0000000000號行動電話撥打庚○○使用之門號000000
    0000號行動電話告知庚○○通緝犯乙○○當晚在桃園縣桃園
    市○○路99號3樓「天上人間」酒店可前去查捕，且會邀集
    友人前往協助，2人乃相約當日晚間10時許，在桃園縣桃園
    市○○路、春日路天橋下會合，另一方面己○○乃委託友人
    丁○○出面找人手至復興路、春日路天橋下與綽號「勇哥」
    之庚○○警員會合「協助緝捕通緝犯」，丁○○應允後即邀
    集甲○○，甲○○再經由戊○○通知邀集到黃世芳、簡偉雄
    、陳智昂等人後，由戊○○駕駛車牌號碼CW-5156號自小客
    車至大溪鎮崎頂搭載甲○○、黃世芳、簡偉雄、陳智昂等人
    至復興路、春日路天橋下等候與庚○○警員會合協助緝捕通
    緝犯，己○○亦自行駕車前往，迨庚○○著白色汗衫與不知
    情之友人辰○○駕駛車牌號碼5C-6536號自小客車前來，己○○先將不知情之丑○○申請使用之門號0000000000號行動
    電話交予庚○○供聯繫用即先行離去，另甲○○等人抵達上
    開地點並在確認庚○○即綽號「勇哥」之警員後，甲○○即
    先駕駛上開CW-5156號自小客車離開，而庚○○獲悉乙○○
    為通緝犯，因認通緝犯均畏懼警察人員查緝而有被緝捕解送
    歸案之疑慮，遂指示戊○○、黃世芳、簡偉雄、陳智昂坐上
    辰○○所駕駛上開自小客車指引帶路，當日晚間約10時43分
    許，庚○○等人即抵達「天上人間」酒店地下4樓停車場等
    候。翌日（4月30日）凌晨零時13分許，乙○○與其司機壬○○、酒店經理癸○○共同搭乘電梯至地下停車場，此時庚○○亦接獲己○○撥打上開0000000000號行動電話通知乙○○將下樓之事，庚○○為有法定調查犯罪職務之警員，對於
    被通緝之人犯深恐被逮捕歸案之心態，認有機可乘，竟萌生
    假藉警方依法逮捕通緝犯名義之威勢，施行恫嚇索取財物之
    犯意，而與不知情之辰○○及戊○○、黃世芳、簡偉雄、陳
    智昂等人至電梯口等候，迨電梯門打開，戊○○等人均擁入
    電梯內，庚○○當場出示警察證件假藉警察身分權利，向乙○○佯稱欲逮捕通緝犯，乙○○謊稱伊並非乙○○，惟庚○○認該人與己○○先前提供乙○○之剪影相似且已先經己○○通知乙○○將下樓之事而識破，乃將乙○○帶離電梯，以
    避開同行之其他人，復指示壬○○先回到自己車上，迨庚○○將乙○○帶入其所駕上開車輛後座，並以警用手銬將乙○○雙手銬在駕駛座頭枕後方之非法方法，剝奪乙○○之行動
    自由，再折返坐進壬○○車內副駕駛座，向壬○○透露「看
    你老闆得罪了誰，有人要出2百萬元抓你老闆，要如何處理
    」等欲取款二百萬元之訊息，並留下壬○○使用之門號0000
    000000號行動電話後回到其所乘自小客車，由辰○○負責駕
    車駛離地下停車場，壬○○趕緊駕車跟隨在庚○○車後，庚○○見狀又以上開門號0000000000號行動電話撥打壬○○使
    用之0000000000號電話（4月30日凌晨零時28分52秒該通）
    要壬○○不要再跟車，壬○○始作罷。另戊○○、黃世芳、
    簡偉雄、陳智昂等人則通知甲○○駕車前來搭載渠等離開。
二、庚○○假意逮捕乙○○離開天上人間酒店地下停車場後，在
    往三峽分局途中，隨即憑藉其係警察之權勢向乙○○表示「
    你到底得罪誰，為什麼人家要抓你」、「有人要出2百萬元
    抓你」等語恫嚇乙○○，讓乙○○以為給付2百萬元，即可
    不予解送歸案，乙○○因而畏懼，恐遭庚○○警員解送歸案
    執行，不得已而予允諾，乙○○旋以其使用之門號00000000
    00號行動電話撥打友人子○○使用之門號0000000000行動電
    話（4月30日凌晨1時56分34秒該通）稱遭綁架，要其準備2
    百萬元贖金，子○○立即著手籌措贖金，嗣乙○○恐時值深
    夜籌措款項不易，要求庚○○將金額降為1百萬元，經庚○○同意後，乙○○再以上述門號行動電話通知子○○贖金降
    為1百萬元之事，等候籌款期間庚○○及乙○○所駕乘之自
    小客車則在台北縣鶯歌、三峽附近繞行，迨子○○以其前揭
    門號行動電話聯絡乙○○已籌好款項（4月30日凌晨2時29分
    54秒該通），庚○○隨即原車駛回桃園市區，子○○亦依乙○○指示至桃園市○○路中信飯店附近之亞太當舖前等候交
    付款項，惟庚○○將車駛回桃園市○○路靠近中信飯店附近
    ，因見該處有多名不明人士聚集，不敢貿然出面取款，乙○○又以上開電話指示子○○改至桃園火車站前交款，嗣庚○○幾經思量，加上己○○在其解送乙○○至三峽分局途中，
    不斷以上開門號0000000000號行動電話撥打0000000000號電
    話要求庚○○速將乙○○帶回桃園分局武陵派出所歸案，否
    則對提供情資之同事無法交代，致庚○○最終決定放棄取款
    ，未前往桃園火車站取款。而以原車將乙○○載回三峽分局
    附近之復興路、光明路天橋下等候己○○。同時己○○因不
    願讓乙○○知悉其在背後策劃逮捕，遂通知丁○○出面協助
    將通緝犯乙○○解送武陵派出所歸案，丁○○應允後再聯絡
    甲○○、戊○○、陳洪德（未據起訴）等人一起分別前往，
    而於當日（4月30日）凌晨4時許，己○○搭坐丁○○所駕駛
    不詳車號之自小客車擬至前開天橋下與庚○○會面，另甲○○、戊○○、陳洪德等人則自行駕駛上開CW-5156號自小客
    車至該處會合，庚○○見勒索不成，而己○○既已接手並找
    人前來協助解送乙○○至武陵派出所辦理相關歸案程序，遂
    交由丁○○、甲○○、戊○○、陳洪德等人將乙○○帶上CW
    -5156號自小客車，以同樣方式將乙○○雙手銬在駕駛座頭
    枕後方，再將上述門號0000000000號行動電話交還己○○後
    即自行離去，致其藉勢勒索財物之舉未能得逞。而己○○因
    不願出面，故委由丁○○指示甲○○、戊○○、陳洪德等人
    將乙○○解送至武陵派出所歸案，丁○○、甲○○、戊○○
    、陳洪德等人雖明知渠等並非司法警察且與乙○○不具法律
    上利害關係人身分，然認係受警務人員己○○或庚○○委託
    協助將通緝犯乙○○解送派出所歸案，故仍將乙○○帶上前
    開CW-5156號自小客車載往桃園分局武陵派出所，己○○則
    駕車全程跟隨在後監督丁○○等人將乙○○解送至武陵派出
    所歸案，同日（4月30日）凌晨5時許，丁○○等人抵達武陵
    派出所附近，丁○○先拿手機及數位相機對乙○○拍照，持
    至停在對向車道之己○○車上供己○○辨認，嗣因畫面不清
    晰，丁○○又回到渠等車旁，要求乙○○將頭伸出車窗外供
    己○○辨認，迨確認後丁○○即指示戊○○、陳洪德將乙○○帶入武陵派出所內，交由值班員警辛○○、顏暉展辦理歸
    案手續，丁○○及己○○即先後離去。乙○○被帶入武陵派
    出所後趁隙撥打電話告知子○○，未幾子○○及乙○○友人
    即趕至武陵派出所，並誤認甲○○、戊○○、陳洪德等人為
    綁匪，委請辛○○、卯○○○○處理，而在混亂中乙○○即
    趁隙逃逸（辛○○、顏暉展2人涉犯縱放人犯罪嫌，另經檢
    察官為不起訴處分確定）。嗣於同年6月16日中午12時30分
    許，始為警循線在屏東縣恆春鎮○○路708號逮獲乙○○，
    再陸續查悉上情。
三、案經臺北縣政府警察局移送臺灣板橋地方法院檢察署呈請臺
    灣高等法院檢察署檢察長令轉暨桃園縣政府警察局移送臺灣
    桃園地方法院檢察署檢察官指揮法務部調查局北部地區機動
    工作組調查後自動檢舉偵查起訴。
    理  由
壹、證據能力：
一、按被告以外之人於審判外之言詞或書面陳述，除法律有規定
    者外，不得作為證據。又被告以外之人於審判外之陳述，雖
    不符前四條之規定，而經當事人於審判程序同意作為證據，
    法院審酌該言詞陳述或書面陳述作成時之情況，認為適當者
    ，亦得為證據。當事人、代理人或辯護人於法院調查證據時
    ，知有第一百五十九條第一項不得為證據之情形，而未於言
    詞辯論終結前聲明異議者，視為有前項之同意，刑事訴訟法
    第一百五十九條第一項、第一百五十九條之五分別定有明文
    。本件證人陳洪德、黃世芳、辛○○、王祺民分別於警詢中
    所為之陳述，固均係審判外之陳述而屬傳聞證據，惟被告及
    渠等選任辯護人就上開審判外之陳述，於法院審理中，均不
    爭執證據能力，復未曾於言詞辯論終結前聲明異議，而本院
    審酌該等證人陳述作成時之情況，並無違法取證及證明力過
    低之瑕疵，亦認以之作為證據為適當，依前揭規定說明，自
    得為證據。至被告庚○○選任辯護人主張對乙○○、子○○
    、壬○○之警詢無證據能力部分，經查該三證人嗣均經於原
    審以證人身分踐行詰問程序，所證與前於警詢所述，亦相符
    合，而有證據能力，是庚○○選任辯護人前開主張，乃無理
    由，附此敘明。
二、次按被告以外之人於偵查中向檢察官所為之陳述，除顯有不
    可信之情況者外，得為證據，刑事訴訟法第一百五十九條之
    一第二項定有明文。本件證人陳智昂、簡偉雄、子○○、壬○○、癸○○於偵查中，及共同被告乙○○、甲○○、戊○○於偵查中以證人身分，除關於自己部分之陳述，就有關於
    其他共同被告之陳述，均係於供前具結所為之陳述，此有結
    文附卷可按（偵一四二二九卷第一二三～一二五、一三七頁
    、他二七０六卷第二四八、二四九、二六八、二六九頁），
    既係檢察官依法訊問，復無其他事證足資認定其等於檢察官
    訊問時有受違法取供情事，並無何特別不可信之情況，況證
    人子○○、壬○○、癸○○及證人顏暉展嗣亦經於原審法院
    經詰問，所述與前於警、偵訊所證亦均相符，依前開規定，
    亦均得為證據。
三、另按共同被告對於其他共同被告之案件而言，為被告以外之
    第三人，本質上屬於證人，故法院就被告之案件對其他共同
    被告或與被告有共犯關係之人為調查，應依人證之調查程序
    ，傳喚該具證人適格之共同被告或共犯到場，使令具結，命
    其立於證人之地位而為陳述，並通知被告及其辯護人，使有
    行使詰問該證人之共同被告或共犯現在與先前陳述之瑕疵的
    機會，以確保其詰問權，並藉以發現實體真實。除客觀上有
    不能受詰問之情形，或被告及其辯護人放棄其詰問權者，或
    另有傳聞證據仍得例外採證之情形之外，如未踐行此一訴訟
    程序，該共同被告或共犯之陳述，即無容許得作為證據之餘
    地。經查：本件共同被告庚○○、己○○、乙○○、丁○○
    、甲○○、戊○○均經原審法院於審判期日以證人身分具結
    後行交互詰問程序，直接言詞審理檢視其等證詞，故其等前
    於警局時，除關於自己部分之陳述，就有關於其他共同被告
    之陳述，當然已取得作為證據之資格，且被告及其等選任辯
    護人對上開共同被告於警詢時之陳述復均不爭執證據能力，
    是渠等於警詢時所為之陳述亦均有證據能力。
四、再按測謊鑑定，係依一般人在說謊時，會產生遲疑、緊張、
    恐懼、不安等心理波動現象，乃以科學方法，由鑑定人利用
    測謊儀器，將受測者之上開情緒波動反應情形加以紀錄，用
    以分析判斷受測者之供述是否違反其內心之真意而屬虛偽不
    實。故測謊鑑定，倘鑑定人具備專業之知識技能，復基於保
    障緘默權而事先獲得受測者之同意，所使用之測謊儀器及其
    測試之問題與方法又具專業可靠性時，該測謊結果，如就有
    利之供述，經鑑定人分析判斷有不實之情緒波動反應，依補
    強性法則，雖不得作為有罪判決之唯一證據，但非無證據能
    力，仍得供裁判之佐證，其證明力如何，事實審法院有自由
    判斷之職權；反之，若其有利之供述，經鑑定並無任何虛偽
    供述之情緒波動反應，又無其他合法之積極證據足以證明該
    部分之犯罪事實時，即可印證其真實性，非不得為有利於受
    測者之認定（最高法院八十八年度台上字第二九三六號判決
    參照）。又研究數據亦認測謊雖無法如同血跡DNA之鑑定般
    幾乎可達客觀之正確性，而有某種程度百分比之誤差，然研
    究數據亦指出測謊之信度圍自79%至100%，平均信度90%（參
    閱內政部警政署刑事警察局函附「測謊鑑驗準確度及其影響
    因素」研究參考資料），是測謊結果仍有相當之參考價值，
    自不能以測謊結果與被告之辯解有異，在無積極證據證明測
    謊過程有何誤差不正確之情形下，即逕認測謊結果均不值參
    考。從而本件對被告庚○○所實施之測謊鑑定報告亦具證據
    能力。
貳、撤銷改判事實－被告庚○○藉勢索取財物部分：
一、訊據被告庚○○固坦認依己○○提供之情資於上開時、地會
    合，旋經己○○等人指引至天上人間酒店地下四樓停車場逮
    捕通緝犯乙○○，而將乙○○帶往三峽分局前，未帶入三峽
    分局辦理歸案，又原車將乙○○載回桃園市區，嗣再載回三
    峽分局附近，將乙○○交由己○○找來之丁○○等人解送至
    武陵派出所歸案等情不諱，惟矢口否認有何藉勢索取財物、
    違背職務期約賄賂等之犯行，辯稱：其係逮捕通緝犯，並於
    解送乙○○至三峽分局附近時，乙○○突然發病，說要吃特
    效藥，藥在朋友家，其請乙○○打電話叫朋友送藥來，乙○○說朋友不認識三峽的路，其就原車將乙○○載回桃園市區
    向其友人拿藥，但一直等不到人，後來乙○○也恢復正常了
    ，其又原車載回三峽分局門口，將乙○○交由己○○處理，
    其並未向乙○○表示如給付二百萬元即可將之釋放云云。
二、經查：
  (一)前揭事實，業據被害人即被告乙○○指證綦詳，且與證人即
    偕同前往天上人間地下四樓逮捕乙○○之黃世芳、簡偉雄、
    陳智昂；偕同至三峽分局口門口帶乙○○至武陵派出所歸案
    之陳洪德；於天上人間電梯內親見乙○○遭逮之壬○○、癸○○；接獲乙○○來電代籌贖款之子○○；武陵派出所值班
    員警辛○○、顏暉展、王祺民分別於警詢、偵查及原審法院
    審理時證述均相符合，此外，並有經原審法院勘驗之天上人
    間酒店地下四樓停車場電梯內逮捕乙○○過程之監視錄影光
    碟、勘驗筆錄及翻拍監視錄影光碟畫面（原審卷(三)第一五四
    ～一八二頁）、己○○在勤務分配表背面所繪有關乙○○行
    蹤草圖（偵一四二二九卷第十七頁背面）、庚○○於案發當
    時所使用門號0000000000、0000000000號、己○○所使用門
    號0000000000號、乙○○所使用門號0000000000號、壬○○
    所使用門號0000000000號行動電話、子○○所使用門號0000
    000000號行動電話之通聯調閱查詢單（外放之桃園縣政府警
    察局大溪分局行動電話號碼暨通聯記錄本、他二七０六卷第
    十一～十三頁、偵一八八五八卷第十八～卅五頁）、桃園縣
    政府警察局桃園分局武陵派出所監視器翻拍照片（他二七０
    六卷第一四一～一四三頁）在卷足資佐證，可堪信為真實。
  (二)至乙○○雖指稱其在天上人間酒店地下停車場電梯內遭庚○○逮捕後，與其同行之男子也坐入乙○○座車後座兩側，迨
    車駛至桃鶯路附近始下車云云，惟查被告戊○○、黃世芳、
    簡偉雄、陳智昂等人在協助庚○○逮捕乙○○後，即留在地
    下停車場並通知甲○○前來搭載渠等離去，業據被告戊○○
    、黃世芳、簡偉雄、陳智昂、甲○○供證一致且互核相符（
    見偵字第14229號卷第26、42、47、52、11 8、129、135頁
    、他字第2706號卷第70頁、原審卷(四)96年10月30日、12月18
    日筆錄、12月26日筆錄），應堪信實，被害人乙○○此部所
    指，顯與事實不符，尚難憑採。而按告訴人、證人之陳述有
    部分前後不符，或相互間有所歧異時，究竟何者為可採，法
    院仍得本其自由心證予以斟酌，非謂一有不符或矛盾，即應
    認其全部均不可採；尤其關於行為動機、手段及結果等之細
    節方面，告訴人之指陳，難免故予誇大，證人之證言，有時
    亦有予以渲染之可能；然其基本事實之陳述，若果與真實性
    無礙時，則仍非不得予以採信（參照74年度台上字第1599號
    判例意旨），證人乙○○對於上開部分事實之陳述，或因時
    間之經過致記憶錯誤，或有誇大之嫌，而有與事實不一之狀
    況，然其不一致之處並非重要之點，其對於被告庚○○逮捕
    之過程及藉勢向其恫嚇索取財物經過及如何帶同其返回桃園
    市取款，嗣因庚○○不敢貿然取款而作罷始再折返三峽分局
    等各項基本事實之陳述，則屬一致，是上開瑣碎細節不符之
    處，自無礙本件事實之認定。
  (三)另同案被告己○○否認有提供通緝犯乙○○情資予庚○○並
    找戊○○等人前去協助庚○○逮捕乙○○及嗣後找丁○○等
    人至三峽分局協助將乙○○帶至武陵派出所歸案各情，及被
    告丁○○辯稱通緝犯乙○○情資係伊提供予庚○○，由伊找
    戊○○等人去協助庚○○逮捕乙○○及至三峽分局將乙○○
    帶至武陵派出所歸案云云，與本院認定前述之事實不符（詳
    如後述），均不足為採。
三、再查：
  (一)被告庚○○向壬○○透露「有人出2百萬元要抓你老闆乙○○，看要如何處理」之試探性取款訊息部分：
    查被告庚○○在天上人間酒店地下停車場電梯內逮捕乙○○
    ，並將乙○○帶離電梯時，先指示壬○○先回到其自己車內
    ，迨庚○○將乙○○帶至其座車並上手銬後，隨即折返逕自
    坐進壬○○座車副駕駛座，向壬○○表示「看你老闆得罪了
    誰，有人出2 百萬元抓你老闆，要如何處理」，並留下壬○○使用之門號0000000000號行動電話後，返回其座車將乙○○帶離現場，壬○○亦駕車自後尾隨，庚○○見狀即以門號
    0000000000號行動電話撥打壬○○之0000000000號電話要其
    不要跟車，壬○○始作罷等情，迭據證人壬○○於警詢、偵
    查至原審審理時證述詳確（見偵字第14229號卷第88頁、他
    字第2706號卷第262頁、原審卷(三)96年10月30日筆錄），並
    無異詞，且前後相符一致，復在電梯監視錄影翻拍照片中指
    證庚○○無訛，有指證照片附卷足憑（見他字第2706號卷第
    103頁），而觀諸證人壬○○與被告庚○○原本並不相識，
    彼等無怨懟或金錢糾紛及仇恨，衡情酌理證人壬○○斷無甘
    冒偽證刑責來誣攀被告庚○○之理。抑且，證人乙○○於警
    詢及原審審理時時供證：「蔡姓員警挾持我上車後，確實有
    下車跟小叢談話」等語（見他字第2706號卷第224頁背面、
    原審卷(四)96年12月18日筆錄第26頁），證人癸○○於警詢時
    證稱：「乙○○被拖上自小客車後，庚○○有叫壬○○上他
    自己的車，也有看到庚○○上壬○○的車上」等語（見偵字
    第14229 號卷第94頁），證人陳智昂於偵查中亦證稱：「電
    梯內通緝犯的朋友（指壬○○）有和自稱是警察的男子（指
    庚○○）講到話」等語（見偵字第14229 號卷第118 頁），
    均核與證人壬○○所證上情相符，被告庚○○復不否認有於
    上開時、地，逮捕乙○○後，再進入壬○○車內與壬○○交
    談之事實（見原審卷(四)96年12月26日筆錄第8頁），再衡情
    警務人員在逮捕通緝犯後，人犯脫逃之風險極大，理應儘速
    將通緝犯帶離現場並解送警局歸案，以免橫生事端，被告庚○○擔任警員期間非短，自應知悉此理，然其在逮捕通緝犯
    乙○○後，非但未儘速將乙○○帶離現場，反將乙○○留在
    車內，又折返進入通緝犯之司機壬○○車內與之交談，徒增
    通緝犯逃逸之機會，若謂此舉僅係為了了解壬○○為何叫伊
    學長一事，孰人能信？再者，被告庚○○指稱乙○○誤拿00
    00000000號行動電話打給壬○○，後來乙○○才拿他的手機
    打給壬○○叫他不要跟車云云，然觀之被告乙○○所使用門
    號0000000000號行動電話自95年4 月29日起至4 月30日止並
    未與壬○○使用之0000000000號行動電話有任何通聯紀錄，
    反倒是被告庚○○當時使用之門號0000000000號行動電話於
    95年4 月30日凌晨零時28分52秒與壬○○之0000000000號行
    動電話有1 通長達23秒之通話紀錄，此有上述門號行動電話
    通聯調閱查詢單在卷可考（見外放之桃園縣政府警察局大溪
    分局行動電話號碼暨通聯記錄本），被告庚○○此部所指與
    上述客觀存在之事實明顯不符，惟此適核與證人壬○○所證
    被告庚○○在車內向其表示有人出2 百萬元抓你老闆等語後
    有留下其電話號碼，嗣其自後跟車時庚○○即撥打其電話告
    知不要再跟車等情卻不謀而合，由此益徵證人壬○○前揭所
    證各節非虛，當屬可信，被告庚○○辯稱伊並未向壬○○表
    示有人要出2 百萬元抓你老闆乙○○，看要如何處理云云，
    核係推卸之詞，不足採信。
  (二)被告庚○○確有向乙○○索取財物部分：
  查被告庚○○逮捕乙○○後離開天上人間酒店地下停車場，
    在返回三峽分局途中，向乙○○索求2百萬元，即可不予解
    送乙○○歸案，乙○○畏懼被解送歸案不得已而予應允，旋
    以其門號0000000000號行動電話撥打子○○使用之門號0000
    000000行動電話要其籌措2百萬元，嗣降為1百萬元，乙○○
    並與子○○約在桃園市中信飯店附近亞太當舖前交款，等候
    交款期間，庚○○及乙○○所駕乘之自小客車則在台北縣鶯
    歌、三峽附近繞行，迨子○○籌好款項，庚○○即將車駛回
    桃園市中信飯店附近，惟見該處有多名不明人士聚集，不敢
    貿然出面取款，嗣改至桃園火車站前交款，庚○○仍有顧忌
    ，又將車駛回三峽分局附近，此已據證人乙○○於警詢、偵
    查時供證綦詳，並與其嗣後於原審審理時以證人身分具結證
    述被告庚○○向其索賄之情節相符一致。且與證人子○○所
    證於95年4月30日凌晨1時56分34秒接獲乙○○電話表示遭綁
    架要其準備贖金2百萬元，其立即籌措贖金，嗣降為1百萬元
    ，並與乙○○先約在中信飯店附近交款，後又變換地點至桃
    園火車站前，惟最終並未前來取款等節，證述一致且互核相
    符。
  再觀諸被告庚○○於案發當時所使用門號0000000000行動電
    話自95年4月29日晚間10時43分29秒起至翌日凌晨零時26分5
    秒止共計13通通話之基地台位置均在桃園縣桃園市○○路99
    號，自4月30日凌晨零時26分58秒起至凌晨零33分36秒止共
    計4 通通話之基地台位置則在桃園市區，同日（4月30日）
    凌晨零時53分59秒起至2時36分40秒止共計5通通話之基地台
    位置均在台北縣鶯歌、三峽鎮地區，同日凌晨3時40分18秒
    起至3時54分39秒止共計2通通話之基地台位置則在桃園市○○路及桃鶯路，同日凌晨4時6分17秒起至4時16分41秒止共
    計4通通話之基地台位置則均在台北縣三峽鎮○○路等節，
    有門號0000000000號行動電話之通聯調閱查詢單在卷可稽（
    見偵字第18858號卷第19頁背面至20頁），而依上述電話通
    聯之基地台位置可推知，被告庚○○至少於95年4月29日晚
    間10時43分29秒前抵達復興路99號天上人間酒店，於翌日（
    4月30 日）凌晨零時26分58秒時即已離開天上人間酒店，至
    當日凌晨零時53分59秒時復經由桃園市區抵達台北縣三峽鎮
    地區，同日凌晨3時40分18秒時，又回到桃園市○○路及桃
    鶯路一帶，迨同日凌晨4時6分17秒，始再回到台北縣三峽鎮
    地區至同日凌晨4時16分41秒止，由此堪見被告庚○○在天
    上人間酒店逮捕被告乙○○後已回到台北縣三峽地區，惟其
    並未將乙○○帶入三峽分局辦理歸案手續，反原車折返桃園
    市○○路一帶，並在復興路附近至少逗留10至20分鐘，始再
    回到台北縣三峽地區，此均核與證人乙○○所述被告庚○○
    向其索取2百萬元，伊應允後即由三峽分局前折返桃園市○○路中信飯店附近欲取款，惟庚○○認飯店附近有不明人士
    聚集不敢貿然取款，雖改變交款地點至桃園火車站前，仍未
    出面取款即返回三峽分局附近等情相符，復亦核與子○○於
    案發當日所使用門號0000000000號行動電話自95年4月30日
    凌晨1時56分34秒起至同日凌晨3時24分38秒止，與乙○○所
    使用門號0000000000號行動電話共5通通聯紀錄之基地台位
    置均在桃園市○○路、民生路附近（有子○○及乙○○上開
    門號行動電話通聯調閱查詢單可憑，見外放之桃園縣政府警
    察局大溪分局行動電話號碼暨通聯記錄本），顯示子○○在
    接獲乙○○準備贖金之電話後確實與乙○○一直保持通話，
    並均在乙○○所指定交付贖金之中信飯店及桃園火車站附近
    停留等事實相吻合，被告庚○○亦對其逮捕乙○○後先將乙○○載到三峽分局門口，然未進入三峽分局即原車折返桃園
    市區，嗣後再回到三峽分局附近等事實並不爭執。被告庚○○雖辯稱：係因乙○○在三峽分局門口時突然身體不適，才
    將車駛回桃園市區向乙○○友人拿特效藥云云，然被告庚○○所指該情已為證人乙○○所堅詞否認，證人子○○於原審
    審理時亦證稱沒有印象案發當天乙○○打電話給渠時有提到
    他身體不適須要用藥之事，到中信飯店亞太當舖那邊亦無帶
    著藥物等語甚詳（見原審卷(三)第42頁），被告庚○○所辯伊
    係要帶乙○○回桃園向友人拿藥云云，已非可採，況被告庚○○既已帶乙○○回到三峽分局門口，縱乙○○有因其所罹
    帕金森氏症發作而身體不適，衡諸一般常情，庚○○更應儘
    速戒護乙○○送醫救治或就近帶進分局內休息等候友人取來
    「特效藥」，又焉有捨近求遠大費周章將乙○○先載回桃園
    市區向友人拿藥再載回三峽分局歸案，非但失去急救之先機
    且徒增人犯途中脫逃橫生枝節之理，而其所指因乙○○友人
    不知三峽分局之路故伊要自行載乙○○回桃園向友人拿藥一
    節，尤顯無稽。再被告庚○○並不否認當晚折返桃園市區後
    並未向乙○○之友人拿到藥即回三峽分局附近，然依前述乙○○與子○○之行動電話通聯調閱查詢單可知，乙○○之
    0000000000號行動電話於95年4月30日凌晨3時15分31秒、3
    時16分44秒、3時24分40秒各與子○○之0000000000號行動
    電話通話，基地台位置均在桃園市○○路60號頂樓，而子○○相對應之基地台位置亦在桃園市○○路90之6號7樓頂及民
    生路60號頂樓，足見被告庚○○帶同乙○○原車回到桃園市
    區時，確與乙○○之友人子○○取得聯繫，斯時雙方亦在附
    近不遠，則苟如被告庚○○所辯係專程帶乙○○回桃園拿藥
    ，乙○○之病況又係如此危急，又豈有彼此間已近在咫尺卻
    未碰面拿藥即無功返回三峽之可能，其所辯帶乙○○回桃園
    拿藥之不合常理之處，已不言可喻。
  再本件被告庚○○於偵查中，經調查人員徵得其同意由法務
    部調查局實施測謊結果，被告庚○○就：(1)未向乙○○索賄
    2 百萬元；(2)載運乙○○時，未向乙○○期約索賄等上述問
    題經測試呈情緒波動反應，研判有說謊之情，有法務部調查
    局96年1 月26日調科參字第09600045230 號測謊報告書1 份
    在卷可參（含測謊鑑定過程參考資料，見他字第2706號卷第
    250 至254 頁），依前揭證據能力論述部分所述之最高法院
    判決意旨，該測謊鑑定既非無證據能力，且測謊鑑定之結果
    與證人即同案被告乙○○、證人子○○所述上情復相吻合，
    酌以前述被告庚○○在逮捕乙○○後，即先向乙○○之隨行
    司機壬○○透露「有人出2 百萬元要抓你老闆乙○○，看要
    如何處理」等試探性之訊息，更足佐證被告庚○○在逮捕乙○○後確有向乙○○索求2百萬元之無疑，被告庚○○前揭
    所辯，核係飾卸之詞，不足採信。
四、被告庚○○逮捕被告之行為，是否係自始出於不法私圖，假
    借執行職務之外觀而遂行藉勢、藉端勒索之手段，經查：
  (一)被告庚○○僅係插角派出所之勤區員警，刑事偵查本非其主
    要業務，詎本件竟係在個人下班時間，又係專程跨區至桃園
    逮捕通緝犯，衡情已非尋常，首先敘明。
  (二)又其跨區辦案，竟未依規定先行向該管上級報備，或照會當
    地警察機關，以獲取適時支援，既係要緝捕通緝犯，何以不
    尋求同事支援，反而係利用其下班後非執勤時間，甚至糾集
    陌生且身分來歷不明之人，在在不合事理。
  (三)被告庚○○若係合法執行職務，案發當日何須刻意使用他人
    之手機通聯？核其用意在避人耳目，不言自明。否則，依其
    所辯，若只為克服地下室收訊不良之問題，逕由當日參與之
    人員持有，即可轉達訊息，根本不須交付蔡勝勝勇持有。況
    且其為何離開地下室後，仍繼續藉該手機進行通聯？而自己
    平日使用之手機，卻始終處於關機狀態？
  (四)若庚○○確係出於逮捕通緝犯之本意，何以將被告銬入車內
    後，隨即進入壬○○之車內告稱：「看你老闆得罪了誰，有
    人要出二百萬元抓你老闆，要如何處理」等語，且從上開對
    話，已可清楚顯示乃「有人」許以二百萬元之代價，令庚○○逮捕乙○○，又若係確係出於逮捕通緝犯歸案之本意，何
    以要留下壬○○之手機號碼，又見壬○○駕車尾隨，何以撥
    打壬○○使用之手機，命壬○○不要再跟車，均與常情不符
    ，則庚○○顯然基於獲利之私圖，而非基於公務執行之立場
    ，實無疑義。
  (五)又若庚○○確係出於逮捕通緝犯之本意，衡情警務人員在逮
    捕通緝犯後，人犯脫逃之風險極大，理應儘速將通緝犯帶離
    現場就近解送警局歸案，以免橫生事端，而被告庚○○郤在
    桃園、三峽間重覆往返數小時之久不予解送，謂非等待取款
    ，所為為何？
  (六)參以被告庚○○前於偵查中經由法務部調查局實施測謊結果
    ，就未向乙○○索賄二百萬元；載運乙○○時，未向乙○○期約索賄上述問題經測試呈情緒波動反應，研判有說謊
    之情，並有法務部調查局測謊報告書一份在卷可參，已如前
    述，復與被告乙○○、證人子○○所述索款，籌款等情顯相
    吻合。故被告庚○○在一逮捕乙○○後，既先向乙○○之隨
    行司機壬○○透露「有人出200萬元要抓你老闆乙○○，看
    要如何處理」等取款訊息，嗣亦再向乙○○索200萬元以為
    不歸案之條件，益足證被告庚○○在逮捕乙○○之初，即出
    於索款200萬元之意圖而為，應無疑義。
  (七)再若庚○○自始基於逮捕通緝犯之本意，縱中途因一時貪念
    ，向被告索賄，嗣又放棄取款，中止犯行，則被告理應回歸
    其辦案之原意，又可爭取績效，將被告帶回三峽分局結案了
    事。詎其捨此不為，反而不顧被告安危之疑慮，全然未經查
    問、確認來人之身分，竟任意將被告交付與其素昧平生之非
    警察之人，此豈是合法應然之作為？足見被告庚○○非其轄
    區，亦非其職務查知，而係因己○○之託，始發現乙○○為
    通緝犯之身份，自始即具藉勢勒索之意，一旦計劃落空，自
    忖本件非其職責，遂草草將乙○○交與丁○○等人了事，而
    非解交與己○○藉以完成職務交待及程序銜接之正常逮捕解
    送程序。綜上各情相互參酌，被告所辯，均無非事後卸責之
    詞，不足採信，本件被告庚○○假藉職務上之權力，勒索財
    物，事証已臻明確，犯行堪予認定。
五、按被告庚○○為本件犯行後，刑法業於94年2月2日修正公布
    ，並於95年7月1日施行，業如前述，而刑法第302條之罪
    ，法定刑為5年以下有期徒刑、拘役或300元以下罰金，就法
    定罰金刑部分，依95年6月14日修正公布，95年7月1日施行
    之刑法施行法第1條之1規定「中華民國94年1月7日刑法修正
    後，刑法分則編所定罰金之貨幣單位為新臺幣。94年1月7日
    刑法修正時，刑法分則編未修正之條文定有罰金刑者，自94
    年1月7日刑法修正施行後，就其所定數額提高為30倍。但72
    年6月26日至94年1月7日新增或修正之條文，就其所定數額
    提高為3倍」，經比較結果關於法定刑最高罰金部分，修正
    前後規定並無不同（新法以新臺幣為貨幣單位，修正施行後
    ，就其所定數額提高為30倍，實際與行為時法罰金刑相同）
    ，不生法律變更比較問題，此部分應依法律一般適用原則逕
    依裁判時法即刑法施行法第1條之1第1項、第2項前段之規定
    。又修正前刑法第33條第5款原規定：「罰金：1元以上」，
    依罰金罰鍰提高標準條例第1條前段規定提高10倍，及現行
    法規所定貨幣單位折算新台幣條例第2條換算為新臺幣結果
    ，為30元以上，而修正後則規定：「罰金：新臺幣1千元以
    上，以百元計算之」，已將科處罰金之最低額提高至新臺幣
    1 千元以上，就法定刑最低罰金部分，修正後之規定顯非較
    有利於被告，故依現行即修正後刑法第2條第1項前段規定，
    此部分應適用修正前刑法第33條第5款之規定。另牽連犯
    部分，被告行為後，新修正之刑法刪除第55條關於牽連犯之
    規定。本件被告所犯貪污治罪條例第4條第1項第2款之藉勢
    勒索財物罪及刑法第302條第1項之利用職務妨害自由罪兩罪
    間具有牽連犯之關係，依修正前即行為時之規定，應從一重
    之罪處斷；依修正後之刑法既已刪除牽連犯之規定，則所犯
    上述各罪應依數罪併罰之規定分論併罰。比較新舊法之規定
    ，修正後之規定並非較有利於被告，依刑法第2條第1項之規
    定，應適用行為時之法律，即適用修正前刑法第55條牽連犯
    之規定，從一重之罪處斷。修正前刑法第十條第二項規定
    ：「稱公務員者，謂依法令從事於公務之人員」，修正後規
    定：「稱公務員者，謂下列人員：員：一、依法令服務於國
    家、地方自治團體所屬機關而具有法定職務權限，以及其他
    依法令從事於公共事務，而具有法定職務權限者。二、受國
    家、地方自治團體所屬機關依法委託，從事與委託機關權限
    有關之公共事務者」，貪污治罪條例第二條亦配合上開刑法
    公務員定義之修正，將「依據法令從事公務之人員，犯本條
    例之罪者，依本條例處斷；其受公務機關委託承辦公務之人
    ，犯本條例之罪者，亦同」，修正為：「公務員犯本條例之
    罪者，依本條例處斷」。而公務員定義之變更涉及身分法適
    用與否之問題即犯罪行為可罰性要件之變更，自有新舊比較
    問題，是被告庚○○具公務人員之職責，具修正前刑法第十
    條第二項定義之「公務員」身分、且為修正前貪污治罪條例
    所規範之犯罪主體，復合於修正後刑法「公務員」之定義即
    屬服務於國家所屬機關，。而具有法定職務權限之人，是則
    不問修法前後，被告庚○○行為時之身分均符合刑法上所稱
    之公務員，無礙於修正前、後貪污治罪條例之適用（按貪污
    治罪條例公務員之定義，係援用刑法公務員之定義），是修
    法後之「公務員」定義，非有利於被告...，依刑法第二條
    第一項前段之規定，應適用行為時即法律修正前有關「公務
    員」定義之規定。刑法第37條第2項亦經95年7月1日修正
    公佈施行，修正前規定「宣告六月以上有期徒刑，依犯罪之
    性質認為有褫奪公權之必要者，宣告褫奪公權一年以上十年
    以下」。修正後則規定：「宣告一年以上有期徒刑，依犯罪
    之性質認為有褫奪公權之必要者，宣告一年以上十年以下褫
    奪公權」，是新法對於宣告褫奪公權之要件上已有限縮。新
    舊法就褫奪公權之要件，既因此而有變動，自應屬行為後法
    律有變更，而非僅屬文字修正，應有新舊法比較適用之問題
    。本件被告依修法前後規定均得宣告褫奪公權，被告行為後
    之新法並無較有利於被告。且褫奪公權為從刑，應附屬於主
    刑，不得割裂適用，自應適用主刑所適用之法律規定。
六、被告庚○○於行為時，具警察之身份，因受託而發現乙○○
    為通緝犯之身分，旋利用逮捕通緝犯之機會，趁通緝犯懼怕
    警察人員之心裡，強令乙○○上車，再憑藉警察權勢以有人
    出價2百萬元抓人為詞向乙○○勒索財物，因己○○催促解
    送，而乙○○一時之間亦未能籌得款項而未能索得財物。是
    核其所為，係犯貪污治罪條例第4條第1項第2款之藉勢勒索
    財物未遂罪及刑法第302條第1項之利用職務妨害自由罪。公
    訴人雖認被告係犯貪污治罪條例第四條第一項第五款之違背
    職務期約賄賂罪嫌，惟本件被告係以警察逮捕通緝犯之行為
    本非違背職務之行為，是被告應係憑藉警察權勢有逮捕通緝
    犯之權利而依此出諸恫嚇脅迫之手段勒索財物，公訴人此部
    分所認，尚有誤解，惟其基本事實相同，本院仍得予審究，
    並變更起訴法條。被告庚○○行為時，係台北縣警察局三峽
    分局插角派出所人員，為依據法令從事於公務之人員，另依
    刑事訴訟法第231條及87規定，渠屬負有調查犯罪及逮捕通
    緝犯職務之公務員，本案利用渠任警員之身分及職務上之知
    悉通緝資料及逮捕通緝犯之權力，而為妨害自由犯行部分，
    併應依刑法第134條之規定，依法加重其刑。被被告所犯上
    開二罪間，互有方法結果之牽連關係，應從一重即較重之公
    務員藉勢勒索罪論處，又被告行為止於未遂階段，並按未遂
    犯之規定減輕其刑。公訴人對被告等所涉刑法第302條第1項
    之罪，雖未起訴，然此部分與前述藉勢勒索財物部分為裁判
    上一罪，仍為起訴效力所及，本院自應併予審理。
七、原審論處被告罪刑，本非無見，惟查原審對公訴人起訴被
    告庚○○單獨違背職務之期約賄賂貪瀆犯行，未詳為勾稽，
    被告實係『藉逮捕通緝犯之名，行勒索財物之實』，而未變
    更公訴人起訴罪名，自有違誤。被告行為後，於94年2 月
    2日修正公布之刑法，於95年7月1日施行，未為新舊法之比
    較適用，亦有未合。被告庚○○否認違背職務期約賄賂犯行
    上訴，雖無理由，然原判決關於被告庚○○違背職務期約賄
    賂犯行部分既有前揭認事用法之誤，自屬無可維持，應由本
    院撤銷改判。爰審酌被告庚○○為警務人員，肩負維護社會
    治安，查緝犯罪職責，竟不知廉潔自持、盡忠職守，因一時
    貪念，藉勢以行逮捕通緝犯公權力之名，向通緝犯乙○○勒
    索財物，破壞國家公務員形象，有悖全民託付與期待，惡性
    非輕，且犯後未見悔意態度非佳等一切情狀，量處如主文第
    2項所示之刑。又被告利用渠任員警之公務員職權、機會，
    為本案犯行，嚴重破壞員警形象，依渠犯罪性質認有褫奪公
    權之必要，併依修正前刑法第37條第2項之規定，宣告褫奪
    公權之期間，以資懲儆。
參、撤銷改判被告乙○○期約賄賂無罪部分：
    被告乙○○自始雖均坦承其係因案遭通緝，並於被告庚○○
    逮捕押解途中向其索取二百萬元，認可不予解送，其因而應
    允並聯絡友人子○○籌措二百萬元（嗣因乙○○恐時值深夜
    籌措款項不易，要求庚○○將金額降為一百萬元）等情，然
    查被告庚○○逮捕被告之行為，乃係自始出於不法私圖，假
    借執行職務之外觀而遂行藉勢、藉端勒索之手段，已詳如前
    庚○○論罪部分所述。查當時被告乙○○已遭庚○○帶入其
    所駕上開車輛後座，並以警用手銬將乙○○雙手銬在駕駛座
    頭枕後方之非法方法，剝奪乙○○之行動自由，此時庚○○
    向其索取二百萬元，按之常情一般人皆恐遭警員解送歸案執
    行，會因而心生畏怖，不得已而予允諾，絕無自由選擇不予
    允諾之餘地，是故本案自無法期待被告乙○○不允諾庚○○
    之給付金錢之要求之可能（最高法院98台上2559號判決參照
    ），況查若係乙○○主動出於期約賄賂之犯意，又何須乙○○因時值深夜恐籌措款項不易，要求庚○○降低金額為一百
    萬元，此亦與經驗法則有悖，故本件庚○○顯係以藉逮捕通
    緝犯之名，為遂行渠勒索財物之目的（最高法院96年台上20
    64號判決參照），是於扣押當中，表面上似係以不予解送歸
    案為取款之對價，實係藉勢勒索財物，則被告乙○○自認為
    通緝犯或可免為逮捕並旋為籌款，所為即非係對立之行求、
    期約賄賂，乃被告乙○○為本案被勒索之對象，為被害人，
    自無成立期約賄賂之罪，原審此部分認乙○○涉犯期約賄賂
    罪，認事用法自有違誤，被告乙○○上訴為有理由，原判決
    關於此部分應由本院撤銷，改諭知被告乙○○無罪之判決。
肆、駁回上訴部分－被告己○○、丁○○、甲○○、戊○○被訴
    涉犯刑法第302條第1項之妨害自由罪嫌部分。
一、公訴意旨另以：被告庚○○明知已逮捕通緝犯乙○○，竟不
    思依法將林某帶入三峽分局辦理歸案相關手續，且以私相授
    受方式要求己○○處理，被告己○○亦唯恐乙○○知悉係其
    在背後策劃逮捕，到場後不敢出面，未依法定程序逮捕乙○○，反而推由不具司法警察身份且與乙○○不具法律上利害
    關係之丁○○、甲○○、戊○○及陳洪德等人出面接收乙○○，庚○○明知丁○○並非司法警察，竟任意將乙○○縱放
    交由丁○○等人控制乙○○之行動自由。己○○、丁○○、
    甲○○、戊○○及「陳洪德」5 人，遂共同基於剝奪乙○○
    行動自由之犯意聯絡，將乙○○押上CW-5156 號自用小客車
    載往桃園市，因認被告庚○○另涉有刑法第162 條第1 項之
    縱放人犯罪嫌，被告己○○、丁○○、甲○○、戊○○均涉
    犯刑法第302 條第1 項之妨害自由罪嫌。
二、按犯罪事實應依證據認定之，無證據不得認定犯罪事實，又
    不能證明被告犯罪者，應諭知無罪之判決，刑事訴訟法第15
    4 條第2 項、第301 條第1 項分別定有明文。次按事實之認
    定，應憑證據，如未能發現相當證據，或證據不足以證明，
    自不能以推測或擬制之方法，為裁判基礎（最高法院40年臺
    上字第86號判例參照）。又認定犯罪事實所憑之證據，雖不
    以直接證據為限，間接證據亦包括在內，然而無論直接證據
    或間接證據，其為訴訟上之證明，須於通常一般之人均不致
    有所懷疑，而得確信其為真實之程度者，始得據為有罪之認
    定，倘其證明尚未達到此一程度，而有合理之懷疑存在而無
    從使事實審法院得有罪之確信時，即應由法院為諭知被告無
    罪之判決（最高法院76年臺上字第4986號判例參照）。
三、本件公訴人認被告己○○、丁○○、甲○○、戊○○等人涉
    有前開犯罪，係以被告庚○○逮捕通緝犯乙○○，竟不思依
    法將林某帶入三峽分局辦理歸案相關手續，且以私相授受方
    式要求己○○處理，及被告己○○唯恐乙○○知悉其在背後
    策劃逮捕，到場後不敢出面，未依法定程序逮捕乙○○，反
    而推由不具司法警察身份且與乙○○不具法律上利害關係之
    丁○○、甲○○、戊○○及陳洪德等人出面接收乙○○，庚○○明知丁○○並非司法警察，竟任意將乙○○縱放交由丁○○等人控制乙○○之行動自由，而丁○○、甲○○、戊○○與乙○○並無利害關係，依法並無逮捕乙○○之權力，其
    等在己○○授意下，所為強制將乙○○帶往武陵派出所之行
    為自不具阻卻違法之正當事由為其主要論據。
四、訊據被告己○○、丁○○、甲○○、戊○○則均堅詞否認有
    何妨害自由犯行，被告己○○辯稱：伊並未提供通緝犯乙○○情資予庚○○並找戊○○等人前去協助庚○○逮捕乙○○
    及嗣後找丁○○等人至三峽分局協助將乙○○帶至武陵派出
    所歸案等語；被告丁○○、甲○○、戊○○均辯稱：伊等只
    是協助警員將通緝犯乙○○解送派出所歸案，不知道這樣會
    涉及妨害自由等語。經查：
  (一)被告己○○固否認有提供通緝犯乙○○情資予庚○○、指派
    戊○○等人協助庚○○逮捕乙○○，及後續委由丁○○、甲○○、戊○○、陳洪德等人出面協助將乙○○解送武陵派出
    所歸案等事實，惟查：
  上述被告己○○先提供通緝犯乙○○情資予被告庚○○查緝
    ，復經由丁○○輾轉通知戊○○、黃世芳、陳智昂、簡偉雄
    等人協助庚○○至天上人間酒店地下停車場逮捕乙○○，己○○並交付門號0000000000號行動電話予庚○○供作聯繫，
    嗣庚○○逮捕乙○○後，己○○又要求庚○○將乙○○解送
    至武陵派出所歸案，庚○○遂又將乙○○交予己○○指派前
    來之丁○○、戊○○、甲○○、陳洪德等人帶至武陵派出所
    歸案，此已據證人即共同被告庚○○迭次於警詢、偵查至原
    審審理時指證綦詳，而共同被告庚○○與己○○均同為警務
    人員，因參加刑事班受訓而結識，而後亦會彼此聯絡關心近
    況，業據被告庚○○供述在卷，被告己○○亦不否認該情，
    是以證人庚○○與被告己○○間存有相當情誼存在，彼等間
    亦無怨懟或金錢糾紛及仇恨，衡情酌理證人庚○○應無甘冒
    偽證刑責設詞誣攀己○○之理。且庚○○復提出由己○○在
    「桃園縣政府警察局大溪分局福安派出所四人勤務分配表」
    背面手繪乙○○可能出現之場所及使用車輛之車號草圖乙紙
    附卷為憑，佐以被告己○○自承伊自94年1月至95年5月2日
    任職福安派出所及曾在福安派出所與庚○○見面等語（見偵
    字第14229號卷第62頁），足認前揭庚○○提出由己○○手
    繪之草圖非虛，復衡諸被告庚○○於案發當時任職三峽分局
    插角派出所警員，其偵查犯罪之地域範圍原則上不及於桃園
    市區，庚○○及乙○○復均供稱彼此間並不認識，則苟非由
    他人專程提供通緝犯乙○○之情資供庚○○查緝，衡情庚○○應無刻意深夜跨區至桃園市僅為逮捕通緝犯之可能。再者
    ，門號0000000000號行動電話係由寅○○所申請使用，業據
    證人寅○○於原審審理時證述屬實，又案發當時寅○○與己○○為男女朋友關係，己○○並持用寅○○所申請之門號
    0000000000號行動電話使用等情，亦經桃園縣政府警察局大
    溪分局於案發前依查訪己○○二姐劉玉櫻得知寅○○係己○○女友、己○○勤餘期間所使用自小客車均停放在寅○○住
    處大樓地下停車場、己○○平日另持用門號0000000000號行
    動電話之通話位置均鄰近寅○○住處及案發時間己○○持用
    0000000000號行動電話與寅○○另持用之門號0000000000號
    行動電話相互通聯等客觀事證查證屬實，有桃園縣政府警察
    局96年10月3日桃警督字第0960084357號函暨函覆之桃園縣
    政府警察局教育輔導家庭聯繫訪問紀錄表、風紀探訪工作報
    告表、門號0000000000號行動電話通聯查詢單、寅○○全戶
    戶籍資料查詢結果、行動電話申登資料等件在卷足憑（見原
    審卷(二)第116至141頁），被告己○○於警詢時亦坦承與寅○○曾經是男女朋友等語（見他字第2706號卷第53頁），上情
    均核與庚○○所指伊自逮捕乙○○至交由丁○○等人解送至
    武陵派出所之過程，均持門號0000000000號與己○○持用之
    門號0000000000號行動電話相互聯繫等情相合一致。被告己○○辯稱係伊叫劉玉櫻在訪查時要說寅○○係伊女友，製造
    伊生活完整之假象云云，實屬無稽，而證人寅○○於原審審
    理時所稱伊與己○○非男女朋友，0000000000號係伊借給丁○○使用云云，亦顯係迴護被告己○○之詞，均不足採信。
    復再參酌證人子○○於警詢時證稱：「在武陵派出所前路旁
    公車站門口有看到己○○坐於9791-KQ號黑色自小客車內打
    電話，我認識己○○快10年，在很多場合常常看到他，且我
    知道他是警察，當時我沒有覺得可疑之處，且當時他所駕駛
    的自小客車車窗是搖下的，我看得一清二楚絕對不會錯，且
    我與己○○並無怨仇」等語（見偵字第14229號卷第98頁）
    ，及被告乙○○於警詢時供述：「當我被載到武陵派出所前
    還沒有進去，同車有人拿手機及數位相機對我拍照，然後拿
    給對向車道的己○○確認我的身分，我認得他的車且有看到
    他本人在車上」、「我是在武陵派出所的對面公車站看到己○○坐在車子裡」等語（見他字第2706號卷第242頁、他字
    第2706號卷第25頁），此復核與庚○○所指上情相符，此外
    並有被告庚○○於案發當時所使用己○○交付之門號000000
    0000號行動電話及己○○所使用其女友寅○○申請之門號00
    00000000號行動電話通聯調閱查詢單附卷可稽。
  被告丁○○雖附和被告己○○之詞供稱通緝犯乙○○情資係
    伊提供予庚○○，戊○○等人亦係伊叫去協助庚○○云云。
    然查，被告丁○○指稱係伊提供乙○○情資予庚○○一節，
    為被告庚○○所堅詞否認，而觀諸被告丁○○於警詢時先供
    稱真實狀況是庚○○叫伊帶朋友去幫他抓人云云（見偵字第
    14229號卷第74頁），嗣於偵查及原審審理時又改稱係伊主
    動提供乙○○線報給庚○○去抓人云云（見他字第2706號卷
    第278頁、原審卷(一)96年8月8日筆錄(二)），前後所述已有出
    入，且苟如被告丁○○所稱係伊提供通緝犯情資予庚○○查
    捕，則丁○○與庚○○間衡情應有相當程度之認識或情誼存
    在，然被告丁○○卻無法具體指明其與庚○○聯繫之方法，
    且被告丁○○於案發當時所使用之門號0000000000號行動電
    話在95年4月29日起至4月30日間均未見任何與被告庚○○所
    使用門號0000000000號行動電話之通話紀錄，有上述門號行
    動電話通聯調閱查詢單可查（見外放之桃園縣政府警察局大
    溪分局行動電話號碼暨通聯記錄本），被告丁○○復無法提
    供當時尚有何其他使用之電話以供本院審究，其所指有提供
    通緝犯乙○○情資予庚○○該節，實非無疑。再依被告丁○○以從事承包土方工程為業，業據其供述甚明（見偵字第12
    449號卷第73頁），而衡以一般非警務人員對專由偵查犯罪
    機關發佈掌握之相關通緝犯資料多難涉獵其中，被告丁○○
    既非警務人員亦非通緝犯乙○○之利害關係人，其如何取得
    知悉通緝犯乙○○之相關情資，被告丁○○亦無法提出說明
    ，僅能泛言供稱「只要是市區○○○○道」，再被告丁○○
    於警詢時自承與庚○○非常不熟（見他字第2706號卷第279
    頁），則被告庚○○又豈會通知與其不熟識之丁○○出面協
    助將乙○○解送武陵派出所歸案之可能，不惟如此，被告丁○○所供伊與庚○○約在三峽復興路、光明路天橋下會合是
    由甲○○載伊去的云云（見偵字第14229號卷第77頁），亦
    與被告甲○○、戊○○於警詢及偵查時均供稱渠等去三峽復
    興路、光明路天橋下是由戊○○駕車搭載其等前去，到該處
    即見丁○○已在現場等語相佐（見偵字第14229號卷第27、3
    5、120、135頁、他字第2706號卷第264頁），俱見被告丁○○就其所稱伊提供情資予庚○○，嗣並由其聯絡戊○○等人
    前去協助將乙○○解送至武陵派出所等相關細節多所矛盾齟
    齬。再觀之被告丁○○所使用門號0000000000號行動電話於
    95年4月30日凌晨4時21分41秒與0000000000號通話時，其基
    地台位置在桃園縣八德市○○路619號，而門號0000000000
    號於4月30日凌晨4時16分42秒與0000000000號通話時基地台
    位置則在台北縣三峽鎮○○段○○路1段157- 1號5樓頂樓，
    有上述門號0000000000、0000000000號電話通聯調閱查詢單
    可稽（見外放之桃園縣政府警察局大溪分局行動電話號碼暨
    通聯記錄本、偵字第18858號卷第34頁背面），依上情可知
    ，丁○○於4月30日凌晨4時21分許係位在桃園縣八德市○○
    路附近，則其焉有可能在短短5分鐘前又持0000000000號電
    話在相距非近之台北縣三峽鎮○○路1段附近與他人通話，
    益可見被告丁○○所稱案發當時門號0000000000號係寅○○
    交伊使用云云，及證人寅○○所證該門號係伊借給丁○○使
    用云云，明顯與前揭客觀事證不符，由此益徵證人庚○○前
    揭證述非虛，當可信實。被告丁○○所指通緝犯乙○○情資
    係伊提供予庚○○及嗣後由伊聯絡甲○○等人協助將乙○○
    解送武陵派出所不實，顯係迴護被告己○○之詞，洵不足採
    。是故被告己○○否認伊提供乙○○情資予庚○○查捕及委
    由丁○○等人出面協助庚○○等各情，核係為脫免其在本案
    所扮演幕後策劃逮捕角色所為之卸詞，要難採信。
  (二)據證人即共同被告庚○○於原審審判中結證稱「（問：你在
    三峽分局前把乙○○交給丁○○等人帶走的目的為何？）沒
    有目的，是己○○堅持要把人帶回桃園辦。」、「（問：你
    是打算把乙○○縱放掉嗎？）不是。」、「（問：你把乙○○交給丁○○等人時，有無請他們出示證件？）無，因為己○○說他會叫他同事來帶人，我相信己○○的話，所以我沒
    有去查證他們的身分。」、「（問：請求提示通聯紀錄
    0000000000號電話於95年4月30日6點18分34秒之通聯紀錄，
    這通電話就是你說你打給己○○的通聯嗎？）是的，我問他
    人犯辦好了嗎，他說人犯有交到武陵派出所去，但是人犯被
    劫囚了，他說他會向丙○署檢舉說武陵派出所疏縱人犯。」
    等語（見原審卷（卷四）第127、128、119頁），姑不論證
    人庚○○所證係同案被告己○○堅持欲將乙○○帶回桃園偵
    辦，及伊以為被告甲○○等4人係己○○之同事（即警務人
    員），始將乙○○交與被告甲○○等人帶走各節，是否屬實
    ，即依證人庚○○所述，渠亦不否認係其本人將乙○○交由
    被告甲○○等人帶走，伊知悉被告等人欲將乙○○帶回桃園
    辦理，及曾於95年4月30日6時18分34秒打電話予0000000000
    號電話之持用人（己○○否認此門號之電話為其所持用）詢
    問人犯是否辦妥等項情節，而庚○○係任職警員，亦為被告
    甲○○、戊○○、丁○○所確知，則被告甲○○等人係基於
    協助庚○○將乙○○送至警局辦理歸案之意思，自庚○○之
    監管中將乙○○帶走，並載往桃園分局武陵派出所，送交警
    方處理，自甚明顯，此與一般民防或義警協助警方逮捕、移
    送通緝犯或犯罪嫌疑人之情形相當。由上共同被告庚○○交
    付乙○○予被告甲○○等人之經過，要難認被告等有何剝奪
    乙○○行動自由之故意。抑有進者，本案共同被告庚○○涉
    犯縱放人犯之罪嫌，前經本院前審以共同被告庚○○既已將
    形式上依逮捕通緝犯程序所逮捕之乙○○交由被告丁○○等
    人解送至武陵派出所，尚難認嗣乙○○之逃逸，為其縱放脫
    逃為理由，判決共同被告庚○○此部分無罪，嗣經檢察官提
    起上訴，復經最高法院駁回上訴確定等情，有同院98年度台
    上字第1692號刑事判決附卷可稽，依此確定判決之見解，尤
    難謂被告等自庚○○處接收人犯乙○○解送至武陵派出所，
    具有妨害自由之故意。
  (三)訊據同案被告乙○○於95年12月19日在調查局北部地區機動
    工作組應訊時供稱：有另外三、四個人把伊押到另一台車上
    ，從三峽交流道上北二高，並且從大興西路下交流道，走永
    安路要回桃園分局武陵派出所，到了武陵派出所之後，車子
    停在北向的車道，也就是在分局門口等語（見95年度他字第
    2706號偵查卷第186頁正面），其後於原審審判中亦結證稱
    「（問：你上了丁○○車上，車子就直接往武陵派出所嗎？
    ）先上北二高，走機場東西向，到了永安路時，我好像有聽
    到他們說要去桃園分局。」、「（問：你有去桃園分局嗎？
    ）有。」（見原審卷（卷四）第32、33頁），觀之證人所述
    由三峽分局往桃園分局武陵派出所之路線，被告等於接收乙○○後，顯係直接將乙○○送往武陵派出所，中間並無繞路
    或轉至他處逗留之情形，據此，自難謂被告有剝奪乙○○行
    動自由之故意。至被告等將乙○○送往武陵派出所，未就近
    解送三峽地區附近之派出所，係因共同被告庚○○並無將乙○○解送至三峽附近派出所歸案之意思，己○○又以對提供
    情資之桃園同事無法交代為由要求庚○○將乙○○解送至武
    陵派出所歸案，加以己○○初始即向庚○○表示其與乙○○
    相識不方便出面逮捕，己○○遂委由丁○○、甲○○、陳洪
    德、戊○○等人出面協助代為將乙○○解送至武陵派出所歸
    案等情狀觀之，而被告丁○○等將之送往武陵派出所歸案，
    ，尚難謂被告等有剝奪乙○○行動自由之故意。
  (四)查95年4月30日清晨確有三個人（即甲○○、戊○○、陳洪
    德）帶另一人（即乙○○）至桃園分局武陵派出所，並指稱
    渠等所帶之人姓名為乙○○，因賭博、妨害風化案遭通緝等
    情，業據證人即當時任職武陵派出所之員警辛○○在原審審
    判中結證屬實（見原審卷（卷四）第21頁），且證人辛○○
    尚自承其同事王祺民曾交代說該人可能是通緝犯，要伊好好
    看著等語（見同卷第21頁）；訊之證人王祺民於警詢中亦證
    稱「（問：你4至6時有無返回派出所內？該時段派出所內有
    無處理事故？請將經過詳述之。）有，詳細時間我忘了，當
    時有一名約2、30歲之男子從偵查隊那邊走過來，跟值班同
    仁講說他朋友要帶一個通緝犯過來，然後過了約10多分鐘，
    就有三個男子帶了一個身上有酒味的男子進來派出所，當時
    我有問身上有酒味的男子叫什麼名字，他自稱叫乙○○，當
    時值班警員顏暉展也有聽到，於是我就請那位男子進去辦公
    室裡面，交給備勤警員辛○○處理，後來我就離開派出所繼
    續擔服我的巡邏勤務。」（見95年度他字第2706號偵查卷第
    132頁）；即證人辛○○於本院訊問時亦證承：被告甲○○
    、戊○○二人送乙○○前來武陵派出所時，確曾表明是送通
    緝犯，姓名為乙○○，且有告訴伊乙○○係因賭博妨害風化
    案被通緝等語（見本院98年6月15日準備程序筆錄第3、4 頁
    ），另訊據同案被告乙○○於檢察官偵訊中亦供稱「（問：
    當天武陵派出所的二名值班員警供述你有拿證件？你做何解
    釋？）當天有三、四個人把我帶到武陵派出所，警察還沒有
    問我資料時，我趁現場凌亂就溜走，離開派出所。」、「（
    問：他是不是當場就放了你？）沒有，他找了其他四個我不
    認識的人，載我回到桃園市，結果把我載到桃園分局武陵派
    出所。」等語（見同偵查卷第165、166頁），綜觀上開各證
    人及同案被告乙○○之證述，再佐以卷附武陵派出所95 年4
    月30日4時59分之監視器錄影畫面翻拍照片，相片上方顯示
    之高壯男子經辛○○、顏暉展指認即為自稱「乙○○」者等
    項情節（見95年度他字第2706號偵查卷第141、143頁），均
    足證本案被告甲○○、戊○○、陳洪德（未起訴）等三人於
    95年4月30日清晨4時許，確曾將被通緝之乙○○送進桃園分
    局武陵派出所交由員警處理，並先後向該所警員王祺民、辛○○表明係送姓名為乙○○之通緝犯前來，要無疑問。而通
    緝犯解送歸案之處所，依現今我國制度及實務運作之情形，
    非為警察機關，即為地檢署或法院，從而，被告等將遭通緝
    之乙○○送至桃園分局武陵派出所歸案，即難指被告等有何
    妨害乙○○行動自由之故意。
  (五)次查被告丁○○於95年4月30日清晨5：05：35、5：17：44
    及5：39：25，曾先後三次使用朱偉杰之行動電話，撥打110
    之報案電話，前二通是表示送通緝犯至武陵派出所，第三通
    則係表示武陵派出所縱放一名叫乙○○之通緝犯，此除據被
    告丁○○供述在卷外（見96年8月8日準備程序筆錄第13 頁
    、原審卷（卷四）第26頁），並有被告提出之95年4月5日至
    同年5月2日使用人朱偉杰之行動電話收費明細存卷可考，倘
    被告等果有剝奪乙○○行動自由之故意，豈會主動打110 電
    話表示送通緝犯至警局及檢舉武陵派出所縱放通緝犯，足見
    被告等從三峽分局前將乙○○載往桃園分局武陵派出所，確
    係欲將乙○○歸案。至桃園縣政府警察局勤務指揮中心受理
    案件紀錄表固記載：2006年4月30日5：08之該通電話係玩電
    話，為無效案件；同日5：20之該通電話係電話查詢，亦為
    無效案件云云，惟查被告丁○○年已屆34歲，非無知孩童，
    且依被告提出之收費明細，95年4月30日05：05：35該通電
    話之通話時間長達46秒，豈會係因玩電話而撥打110，另同
    日05：17：44該通電話更長達1分03秒，然警方之受理案件
    紀錄表中竟僅記錄電話查詢，報案內容均付闕如，可見警方
    上該案件紀錄確有錯誤及疏漏之處，故尚難憑前該紀錄表遽
    認被告丁○○未曾打110電話表示欲將通緝犯乙○○送往武
    陵派出所歸案之事實。
  (六)將乙○○帶回桃園武陵派出所歸案，係因被告己○○之堅持
    －據同案被告庚○○於桃園縣政府警察局督察室訪談時稱：
    「大約在4月30日凌晨2點左右，我將乙○○載至三峽分局前
    ，在返回分局途中，己○○打電話告訴我，說這個通緝犯他
    們要帶回辦理，否則對提供情報的人不好交代，所以我就在
    分局前等己○○。約30分鐘後，己○○約我在三峽鎮○○○○○路天橋下見面，當時己○○獨自開一部黑色三菱汽車，
    會面時我曾抱怨他為何出爾反爾。因為己○○是桃園的警察
    ，他說會連絡桃園同事前來帶人，所以我才會讓他將乙○○
    帶回偵辨。」（見95年度他字第2706號偵查卷第32頁），於
    原審審判中亦結證稱「（問：你在三峽分局前把乙○○交給
    丁○○等人帶走的目的為何？）沒有目的，是己○○堅持要
    把人帶回桃園辦。」等語，核與乙○○於警訊時供稱：「我
    認為三峽警察捉我是己○○指使的。因三峽警察抓到我後回
    到三峽分局的途中及從三峽到桃園民生路拿錢的途中，我有
    聽到己○○跟三峽警察二人電話聯絡，二人商討拿錢跟放我
    走的事，原本三峽警察是要拿到錢就放我走，但是己○○不
    肯放我」（見95年度他字第2706號偵查卷第25頁）等語大致
    相符，故堅持要將乙○○帶回桃園歸案，以對提供情報的人
    好交代等情，應係出於被告己○○之堅持，應無疑義，此亦
    徵被告與庚○○之藉勢索取財物等情，並無犯意之聯絡及行
    為之分擔。
五、綜上所述，被告己○○於案發當時係大溪分局巡佐，其在法
    定調查犯罪職務範圍內提供通緝犯乙○○之情資予同為警務
    人員之庚○○查緝，迨庚○○依法逮捕乙○○後，己○○又
    以對提供情資之桃園同事無法交代為由，堅持庚○○要將乙○○解送至武陵派出所歸案，加以己○○初始即向庚○○表
    示其與乙○○相識不方便出面逮捕，己○○遂委由丁○○、
    甲○○、陳洪德、戊○○等人出面協助代為將乙○○解送至
    武陵派出所歸案等情狀觀之，被告丁○○、甲○○、戊○○
    主觀上對其等所為該當妨害自由之不法犯行並無違法性之認
    識，尚合於情理，且堪認均有正當理由而無法避免之情事，
    且要將乙○○解送至武陵派出所歸案，係出於被告己○○之
    堅持，是故被告己○○、丁○○、甲○○、戊○○前揭所辯
    ，應堪採信。從而公訴人所提出之證據，並無法證明被告己○○、丁○○、甲○○、戊○○有妨害自由之犯行。此外，
    復查無其他積極證據足資證明上開被告確有公訴人所指之犯
    行，應認不能證明被告己○○、丁○○、甲○○、戊○○前
    揭犯罪，原審因而依法應就被告己○○、丁○○、甲○○、
    戊○○被訴妨害自由部分為無罪判決之諭知，認事用法均無
    不合，公訴人上訴為無理由，應予駁回。
伍、據上論斷，應依刑事訴訟法第368條、第369第1項前段、第
    364條、第299條第1項前段、第300條、第301第1項，刑法第
    2條第1項、第11條、第25條第2項、第37條第2項、修正前刑
    法第302條第1項、修正前刑法第55條、貪污治罪條例第4條
    第2項第1項第2款判決如主文。
本案經檢察官郭弘佑到庭執行職務。
中    華    民    國    98    年    8     月    5     日
                  刑事第二庭審判長法  官  洪光燦
                                  法  官  林恆吉
                                  法  官  宋明蒼
以上正本證明與原本無異。
如不服本判決，應於收受送達後十日內向本院提出上訴書狀，其
未敘述上訴之理由者並得於提起上訴後十日內向本院補提理由書
（均須按他造當事人之人數附繕本）。「切勿逕送上級法院」。
                                  書記官  駱麗君
中    華    民    國    98    年    8     月    5     日
附錄：本案論罪科刑法條全文
貪污治罪條例第4條
有下列行為之一者，處無期徒刑或十年以上有期徒刑，得併科新
台幣一億元以下罰金：
一、竊取或侵占公用或公有器材、財物者。
二、藉勢或藉端勒索、勒徵、強占或強募財物者。
三、建築或經辦公用工程或購辦公用器材、物品，浮報價額、數
    量、收取回扣或有其他舞弊情事者。
四、以公用運輸工具裝運違禁物品或漏稅物品者。
五、對於違背職務之行為，要求、期約或收受賄賂或其他不正利
    益者。
前項第1款至第4款之未遂犯罰之。


司法院資訊處製作；財團法人民間司法改革基金會備份。
